【裁判字號】    98,易,2862
【裁判日期】    981231
【裁判案由】    詐欺
【裁判全文】
臺灣板橋地方法院刑事判決              98年度易字第2862號
公  訴  人  臺灣板橋地方法院檢察署檢察官
被      告  丁○○
                    （另案於臺灣臺北監獄臺北分監執行）
上列被告因詐欺案件，經檢察官提起公訴（98年度偵字第16029
號、第23030 號、第25320 號、第28790 號），本院依簡式審判
程序判決如下：
    主  文
丁○○幫助意圖為自己不法之所有，以詐術使人將本人之物交付
，累犯，處拘役肆拾日，如易科罰金，以新臺幣壹仟元折算壹日
。又幫助意圖為自己不法之所有，以詐術使人將本人之物交付，
累犯，處拘役肆拾日，如易科罰金，以新臺幣壹仟元折算壹日。
又幫助意圖為自己不法之所有，以詐術使人將本人之物交付，累
犯，處拘役伍拾日，如易科罰金，以新臺幣壹仟元折算壹日。應
執行拘役壹佰貳拾日，如易科罰金，以新臺幣壹仟元折算壹日。
    事實及理由
一、本件犯罪事實、證據及應適用法條，除：(一)犯罪事實欄關於
    被告丁○○交付0000000000號門號（以下簡稱臺
    灣大哥大門號１）予不詳人士之時間、地點，應補充為「於
    民國九十八年二月十六日某時，在臺北縣中和市○○路二十
    七號之立穎通信有限公司門口」，交付000000000
    0號門號（以下簡稱臺灣大哥大門號２）之時間、地點，應
    補充為「九十八年二月二十七日，在臺北縣三重市○○路二
    號之燦坤３Ｃ流通市場三重旗艦店門口」，交付00000
    00000號門號（以下簡稱威寶門號）之時間、地點，應
    補充為「九十八年二月二十八日，在臺北縣三重市某通訊行
    門口」，另附表一編號一所示被害人甲○○遭詐騙而匯款之
    金額，應更正為「新臺幣（下同）一千四百元」，附表二編
    號一所示被害人丙○○之繳款金額，應更正為「三萬元」；
    (二)證據部分補充：被告於本院準備程序、審理時之自白；(三)
    應適用法條部分再補充：「被告以提供臺灣大哥大門號１之
    單一行為，同時幫助詐騙集團詐取甲○○、戊○○之財物，
    另以提供威寶門號之單一行為，同時幫助不詳人士詐騙丙○○、乙○○交付款項，均屬一行為觸犯數罪名之想像競合犯
    ，應分別論以幫助詐欺取財罪一罪」，以及「被告係基於幫
    助之犯意，為不詳人士詐騙他人財物之犯行提供助力，並非
    從事詐欺取財之構成要件行為，是以被告先後提供三個行動
    電話門號之行為，皆為幫助犯，爰均依刑法第三十條第二項
    之規定減輕其刑，並均先加後減之」之記載外，餘均引用檢
    察官起訴書之記載（如附件）。
二、爰審酌被告素行非端，所為助長詐騙財物之犯罪風氣，有害
    社會交易秩序，惟業已坦承犯行，犯後態度堪稱良好，且被
    告係貪圖小利，以每個門號五百元之代價提供電話號碼供不
    詳人士使用，被害人遭詐騙之金額最高一筆為三萬元，其餘
    三位被害人所受損害則均在一萬元以下，財物損失尚非甚鉅
    ，檢察官具體求處定應執行刑為有期徒刑十月，實嫌過重，
    暨被告之智識程度、犯罪之動機、目的、手段等一切情狀，
    分別量處如主文所示之刑，均諭知易科罰金之折算標準，並
    定其應執行刑及易科罰金之折算標準。
三、如不服本判決，得自收受送達之日起十日內，向本院提出上
    訴。
據上論斷，應依刑事訴訟法第二百七十三條之一第一項、第二百
九十九條第一項前段、第三百十條之二、第四百五十四條第二項
，刑法第三十條、第三百三十九條第一項、第五十五條、第四十
七條第一項、第四十一條第一項前段、第五十一條第六款，刑法
施行法第一條之一，判決如主文。
本案經檢察官賴建如到庭執行職務。
中    華    民    國    98    年    12    月    31    日
                  刑事第四庭  法  官  劉元斐
上列正本證明與原本無異。
如不服本判決，應於判決送達後10日內敘明上訴理由，向本院提
出上訴狀 (應附繕本) ，上訴於臺灣高等法院。其未敘述上訴理
由者，應於上訴期間屆滿後20日內向本院補提理由書「切勿逕送
上級法院」。
                              書記官  張懿端
中    華    民    國    98    年    12    月    31    日
附錄本案論罪科刑所引法條
刑法第三百三十九條
意圖為自己或第三人不法之所有，以詐術使人將本人或第三人之
物交付者，處五年以下有期徒刑、拘役或科或併科一千元以下罰
金。
以前項方法得財產上不法之利益或使第三人得之者，亦同。
前二項之未遂犯罰之。
─────────────────────────────────────
附件
臺灣板橋地方法院檢察署檢察官起訴書
                                     98年度偵字第16029號
                                               第23030號
                                               第25320號
                                               第28790號
    被      告  丁○○  男  60歲（民國○○年○月○○日生）
                        住臺北縣三重市○○○路244巷108號
                        居臺北縣三重市○○○路244巷46號2
                        樓
                        （現於臺灣臺北監獄臺北分監執行中
                        ）
                        身份證統一編號：Ｚ000000000號
上列被告因詐欺案件，業經偵查終結，認應該提起公訴，茲將
犯罪事實及證據並所犯法條分敘如下：
        犯罪事實
一、丁○○前因竊盜、妨害自由案件，經臺灣板橋地方法院以95
    年度易字第2593號刑事判決判處有期徒刑3月、4月，於民國
    96年11月15日因撤回上訴而確定，嗣上開2罪均經減刑，並
    定應執行刑為有期徒刑3月確定，於97年11月14日執行完畢。
    竟仍不知悔改，雖得預見提供行動電話門號予他人使用，足
    以幫助他人實施詐欺取財之犯行，仍不違背其本意，分別基
    於幫助詐欺取財之不確定故意，而為下列之犯行：(一)民國98
    年2 月16日至同年3 月17日間某時許，將其至台灣大哥大股
    份有限公司所申請之0000000000號門號（簡稱台哥大門號1
    ，交予不詳姓名年籍之人，以幫助不詳人士所屬不明詐欺集
    團遂行詐欺取財犯行；(二)98年2 月27日至3 月17日間某時許
    ，將其至台灣大哥大股份有限公司所申請之0000000000號門
    號（簡稱台哥大門號2 ），交予不詳姓名年籍之人，以幫助
    不詳人士所屬不明詐欺集團遂行詐欺取財犯行。嗣該不明詐
    欺集團成員於取得上開2 支台灣大哥大之門號後，意圖為自
    己不法之所有，而為如附表一所示之犯行；(三)於98年2 月28
    日至同年4 月1 日間，將其在威寶電信股份有限公司所申辦
    之0000000000號門號（簡稱威寶門號），交與不詳姓名年籍
    之人，以幫助不詳人士所屬不明詐欺集團遂行詐欺取財犯行
    。嗣該不明詐欺集團成員意圖為自己不法之所有，而為如附
    表二所示之犯行。嗣經甲○○、戊○○、丙○○、乙○○等
    人發覺遭詐騙後報警處理，經警循線查獲丁○○，始悉上情
    。
二、案經甲○○訴由臺北市政府警察局北投分局移請臺灣士林地
    方法院檢察署呈請臺灣高等法院檢察署檢察長核轉本署、南
    投縣政府警察局竹山分局報請臺灣南投地方法院檢察署呈請
    臺灣高等法院檢察署檢察長核轉本署及丙○○訴由臺中市警
    察局第二分局報請臺灣臺中地方法院檢察署呈請臺灣高等法
    院檢察署檢察長核轉本署偵辦。
        證據並所犯法條
一、證據清單及待證事實
    ┌──┬──────────┬─────────────┐
    │編號│ 證據名稱           │ 待證事實                 │
    ├──┼──────────┼─────────────┤
    │ 1  │被告丁○○於偵查中之│1.被告坦承上開其以98年2月 │
    │    │自白及供述          │  23日所換發之新身份證、健│
    │    │                    │  保卡申辦之台哥大門號2及 │
    │    │                    │  威寶門號，分次以500元販 │
    │    │                    │  賣與不詳之人，惟仍辯稱未│
    │    │                    │  以舊身份證、健保卡申辦台│
    │    │                    │  哥大門號1。             │
    │    │                    │2.然查，被告係在收到各地警│
    │    │                    │  察局之通知書時，始在98年│
    │    │                    │  4月28日至三重派出所謊報 │
    │    │                    │  其相關證件係在97年3月間 │
    │    │                    │  即遺失，惟被告斯時業於  │
    │    │                    │  98年2月23日申辦新身份證 │
    │    │                    │  及健保卡，並以新證件在98│
    │    │                    │  年2月27日、28日分別申辦 │
    │    │                    │  台哥大門號2及威寶門號， │
    │    │                    │  故故被告所述顯不合理，足│
    │    │                    │  認上開3門號均係被告親自 │
    │    │                    │  申辦。                  │
    ├──┼──────────┼─────────────┤
    │ 2  │告訴人甲○○、被害人│詐欺集團係以被告上開台哥大│
    │    │戊○○於警詢及偵查中│門號1及台哥大門號2做為聯絡│
    │    │之指訴              │電話，致告訴人及被害人陷於│
    │    │                    │錯誤而匯款之事實。        │
    ├──┼──────────┼─────────────┤
    │ 3  │告訴人丙○○、被害人│詐欺集團係以被告上開威寶門│
    │    │乙○○於警詢及偵查中│號做為聯絡電話，致告訴人及│
    │    │之指訴              │被害人陷於錯誤而繳交求職保│
    │    │                    │證金之事實。              │
    ├──┼──────────┼─────────────┤
    │ 4  │高雄銀行帳號00000000│告訴人甲○○因遭詐騙而匯款│
    │    │6764號帳戶歷史交易查│1400元之事實。            │
    │    │詢表1紙             │                          │
    ├──┼──────────┼─────────────┤
    │ 5  │被害人戊○○所為之匯│被害人戊○○因遭詐騙而匯款│
    │    │款單1紙             │1760元之事實。            │
    ├──┼──────────┼─────────────┤
    │ 6  │台灣大哥大門號098324│上開台哥大門號1係被告以98 │
    │    │5293號1號之行動通信 │年2月23日換發前之舊身份證 │
    │    │網路業務服務申請書1 │為申辦之事實。            │
    │    │份                  │                          │
    ├──┼──────────┼─────────────┤
    │ 7  │台灣大哥大門號098740│上開台哥大門號2係被告以98 │
    │    │5551號之行動通信網路│年2月23日換發後之新身份證 │
    │    │業務服務申請書1份   │為申辦之事實。            │
    │    │                    │                          │
    ├──┼──────────┼─────────────┤
    │ 8  │威寶電信0000000000號│上開威寶門號係被告以98年2 │
    │    │行動電話服務申請書1 │月23日換發後之新身份證為申│
    │    │份                  │辦之事實。                │
    ├──┼──────────┼─────────────┤
    │ 9  │被告於98年4月28日至 │被告因恐上開犯行遭移送，始│
    │    │三重派出所報案之紀錄│謊報遺失並更改自己之身份證│
    │    │表、調查筆錄各1份、 │號，藉以換發新身份證之事實│
    │    │統號更改紀錄資料查詢│。                        │
    │    │結果單              │                          │
    └──┴──────────┴─────────────┘
二、核被告所為，係犯刑法第339條第1項之詐欺取財罪嫌。又被
    告以幫助之意思，幫助他人詐騙告訴人及被害人，請依同法
    第30條之規定，論以幫助犯。又被告上開交付3個不同門號
    之犯嫌，係分別以新、舊身份證及健保卡所申辦，且被告業
    於偵查中坦承其係在98年2月至7月間，分次申辦十數支門號
    ，並分次交付與不詳姓名年籍之人，加以，上開詐欺集團所
    詐騙手法，並不相同，足認係不同之詐欺集團所為，故堪認
    被告係基於各別之犯意，而為上開幫助詐欺之犯行，請予分
    論併罰之。又被告前受有期徒刑之執行完畢（有本署刑案資
    料查註紀錄表在卷）後，5年內故意再犯本件有期徒刑以上之
    罪，為累犯，請依刑法第47條第1項之規定，加重其刑。
三、依刑事訴訟法第251條第1項提起公訴。
    此  致
臺灣板橋地方法院
中    華    民    國    98    年    10    月    22    日
                              檢  察  官  游璧莊
附表一
┌──┬────┬───┬─────────┬────┬────┐
│編號│被害人遭│被害人│詐騙之方式        │匯款時間│匯款金額│
│    │詐騙之時│及告訴│                  │        │新台幣  │
│    │間      │人    │                  │        │        │
├──┼────┼───┼─────────┼────┼────┤
│ 1  │98.3.17 │甲○○│於網路刊登拍賣踏步│98.3.17 │14000元 │
│    │上午某時│（告訴│機，並以被告上開臺│20時5分 │        │
│    │        │人）  │灣大哥大門號1作為 │        │        │
│    │        │      │買賣之聯絡電話，致│        │        │
│    │        │      │告訴人陷於錯誤，而│        │        │
│    │        │      │下標並依指示匯款。│        │        │
│    │        │      │                  │        │        │
│    │        │      │                  │        │        │
│    │        │      │                  │        │        │
│    │        │      │                  │        │        │
├──┼────┼───┼─────────┼────┼────┤
│ 2  │98.3.17 │戊○○│於網路刊登拍賣踏步│98.3.18.│1760元  │
│    │某許    │（被害│機，並以被告上開臺│11時41分│        │
│    │        │人）  │灣大哥大門號1及門 │        │        │
│    │        │      │號2作為買賣為聯絡 │        │        │
│    │        │      │電話，致被害人陷於│        │        │
│    │        │      │錯誤，而下標並依指│        │        │
│    │        │      │示匯款。          │        │        │
└──┴────┴───┴─────────┴────┴────┘
附表二
┌──┬────┬───┬─────────┬────┬────┐
│編號│遭詐騙之│被害人│詐騙方式          │繳款時間│繳款金額│
│    │時間    │告訴人│                  │        │        │
├──┼────┼───┼─────────┼────┼────┤
│ 1  │98.4.1  │丙○○│於報紙刊登徵才廣告│98.4.2  │4000元  │
│    │某時    │（告訴│，謊稱需先繳交保證│15時10  │        │
│    │        │人）  │金3萬元，並以被告 │分      │        │
│    │        │      │上開威寶門號作為聯│        │        │
│    │        │      │絡電話，致告訴人陷│        │        │
│    │        │      │於錯誤依指示繳款。│        │        │
├──┼────┼───┼─────────┼────┼────┤
│ 2  │98.4.7  │乙○○│於報紙刊登徵才廣告│98.4.7  │10000元 │
│    │某時    │（被害│，謊稱需先繳交保證│12時30  │        │
│    │        │人）  │金1萬元，並以被告 │分      │        │
│    │        │      │上開威寶門號作為聯│        │        │
│    │        │      │絡電話，致告訴人陷│        │        │
│    │        │      │於錯誤依指示繳款。│        │        │
└──┴────┴───┴─────────┴────┴────┘


司法院資訊處製作；財團法人民間司法改革基金會備份。
